臺灣高等法院臺南分院刑事裁定
110年度聲字第1121號
聲  請  人  臺灣高等檢察署臺南檢察分署檢察官
受  刑  人  蔡宇家



上列聲請人因受刑人數罪併罰有二裁判以上，聲請定其應執行之
刑(110年度執聲字第525號)，本院裁定如下：
    主  文
蔡宇家所犯如附表所示各罪所處之刑，應執行有期徒刑拾玖年陸
月。
    理  由
一、聲請意旨略以：上列受刑人蔡宇家因毒品危害防制條例等數
    罪，先後經判決確定，如受刑人定應執行刑案件一覽表，應
    依刑法第53條及第51條第5款規定，定其應執行之刑，爰依
    刑事訴訟法第477條第1項聲請裁定等語。
二、按裁判確定前犯數罪者，併合處罰之。但有下列情形之一者
    ，不在此限：㈠、得易科罰金之罪與不得易科罰金之罪。㈡、
    得易科罰金之罪與不得易服社會勞動之罪。㈢、得易服社會
    勞動之罪與不得易科罰金之罪。㈣、得易服社會勞動之罪與
    不得易服社會勞動之罪。前項但書情形，受刑人請求檢察官
    聲請定應執行刑者，依第51條規定定之；數罪併罰，有二裁
    判以上者，依第51條規定，定其應執行之刑；依刑法第53條
    及第54條應依刑法第51條第5款至第7款之規定，定其應執行
    刑者，由該案犯罪事實最後判決之法院之檢察官，聲請該法
    院裁定之，刑法第50條、第53條，刑事訴訟法第477條第1項
    分別定有明文。查受刑人因犯附表編號1至47所示之罪(附表
    編號9所載罪名應更正為剝奪他人行動自由；附表編號10至3
    0所載偵查自訴機關年度案號應更正為雲林地檢107年度偵字
    第154號、第1935號、第2293號、第2372號)，分別經臺灣雲
    林地方法院及本院判決如附表編號1至47所示之刑確定在案
    ，有附表所示之判決書及臺灣高等法院被告前案紀錄表在卷
    可稽。茲受刑人所犯如附表編號2、9所示得易科罰金之罪，
    與附表編號1、3至8、10至47所示不得易科罰金之罪，雖有
    刑法第50條第1項但書規定，不得併合處罰情事，惟受刑人
    已依刑法第50條第2項規定請求檢察官向本院聲請合併定應
    執行刑，有聲請狀在卷可憑(見本院卷第23至29頁)。且本院
    為犯罪事實最後判決之法院，是檢察官聲請本院合併定其應
    執行之刑，核屬正當。
三、又法律上屬於自由裁量之事項，有其外部性界限及內部性界
    限，並非概無拘束。依據法律之具體規定，法院應在其範圍
    選擇為適當之裁判者，為外部性界限；而法院為裁判時，應
    考量法律之目的及法律秩序之理念所在者，為內部性界限。
    法院為裁判時，二者均不得有所踰越。在數罪併罰，有二裁
    判以上，定其應執行刑之案件，法院所為刑之酌定，固屬自
    由裁量之事項，然仍應受前揭外部性界限及內部性界限之拘
    束（最高法院80年台非字第473號判決要旨參照）。本件受
    刑人所犯如附表所示之罪，經臺灣雲林地方法院及本院先後
    判處如附表所示之刑，其中附表編號3至6、7至8、10至26所
    示之罪，前經臺灣雲林地方法院以107年度訴字第765號、第
    1090號、109年度訴字第96號判決，分別定應執行有期徒刑1
    年8月、11月、9年4月確定；附表編號27至47所示之罪，前
    經臺灣雲林地方法院以108年度訴字第616、757號判決定應
    執行有期徒刑12年2月，提起上訴後，經本院以109年度上訴
    字第982號、第983號判決駁回上訴，再提起上訴，由最高法
    院以110年度台上字第4614號判決駁回上訴確定，有各該裁
    判書附卷可稽。則依上揭說明，本院於本件定應執行刑時，
    不得逾越刑法第51條第5款所定法律之外部界限，即不得重
    於附表編號1至47所示有期徒刑總和，亦應受內部界限之拘
    束，即不得重於法院先前就附表編號3至6、7至8、10至26及
    27至47所示罪刑所定之應執行刑1年8月、11月、9年4月、12
    年2月及附表編號1、2、9所示罪刑9月、5月、6月之總和，
    是本院在上開外部性及內部性界限範圍內，並審酌受刑人所
    犯附表編號1至2、3至4、5至6、7至8所示之罪，各該犯罪時
    間均為同日所犯，犯行均為施用毒品；附表編號10至11、編
    號13、16至18及附表編號19至25與附表編號27至33、35至47
    所示之罪，犯罪時間相隔不久，犯罪類型均為販賣毒品，各
    罪犯罪類型相近或相同，責任非難重複之程度甚高，且施用
    毒品固應非難，然就其根本僅係戕害自身健康，對社會治安
    或國民健康之危害程度尚小，再考量法院先前就附表編號3
    至6、7至8、10至26及27至47所示罪刑，已經於判決時曾定
    應執行刑，而衡量過受刑人犯罪時間、類型、處罰之重複性
    等情形審酌後，大幅減輕受刑人應執行之刑，且受刑人所犯
    附表編號10至47共計38罪，除編號12、14、15、34為轉讓毒
    品外，其餘均係販賣毒品予他人之犯行，對社會治安及國民
    健康危害甚大，次數甚多，對於受刑人之處罰仍應適度反應
    受刑人犯行所顯示敵對法秩序之反社會態度，故本次合併定
    應執行刑，不宜再大幅減輕刑期，避免難以收矯正之效，併
    參考受刑人於上開聲請狀陳述其所犯施用毒品僅係自戕行為
    ，販賣毒品之對象為共同施用毒品之同好，並未直接侵害一
    般社會大眾之人權，因檢察官先後起訴犯行而分別審判，請
    求從輕量定其刑，及於陳述意見表勾選對於本件定應執行之
    刑並無意見等情，兼衡刑罰經濟與公平、比例等原則，而為
    整體評價後，定如主文所示之應執行刑。至受刑人所犯附表
    編號2、9所示之罪，雖經法院判處6月以下之有期徒刑，合
    於刑法第41條第1項前段得易科罰金之規定，並已由法院諭
    知易科罰金之折算標準，惟因本案合併定應執行刑之罪中，
    另有附表編號1、3至8及10至47所示之罪所處之刑不得易科
    罰金，依司法院釋字第144號解釋，上開各罪合併定應執行
    刑之結果，自亦不得易科罰金，無須再諭知易科罰金之折算
    標準，併此敘明。
四、依刑事訴訟法第477條第1項，刑法第50條、第53條、第51條
    第5款，裁定如主文。　　　　　
中　　華　　民　　國　　110 　年　　12　　月　　7 　　日
                  刑事第六庭    審判長法　官  張瑛宗
                                      法　官  林逸梅
                                      法　官  李秋瑩
以上正本證明與原本無異。
如不服本裁定，應於收受本裁定後五日內向本院提出抗告狀。
　　　　　　　　　　　　　　　　　　　書記官  劉紀君　　
中　　華　　民　　國　　110 　年　　12　　月　　7 　　日